【裁判字號】    94,上訴,1438
【裁判日期】    950105
【裁判案由】    違反毒品危害防制條例
【裁判全文】
臺灣高等法院高雄分院刑事判決        94年度上訴字第1438號
上  訴  人
即  被  告  甲○○
指定辯護人  莊進祥律師
上列上訴人因被告違反毒品危害防制條例案件，不服臺灣高雄地
方法院94年度訴字第501 號中華民國94年7 月27日第一審判決（
起訴案號：臺灣高雄地方法院檢察署93年度偵字第21410 號），
提起上訴，本院判決如下：
    主  文
原判決撤銷。
甲○○連續販賣第一級毒品，處有期徒刑捌年陸月，褫奪公權伍
年。扣案之海洛因玖包（合計淨重零點玖玖公克）、沾有海洛因
之電子磅秤壹台，均沒收銷燬。扣案之包裝袋玖只、夾鏈袋壹佰
壹拾壹個、行動電話壹支（序號000000000000000 號，不含SIM
卡），均沒收。犯罪所得新臺幣壹仟元沒收，如全部或一部不能
沒收時，以其財產抵償之。未扣案價值新臺幣伍佰元之NOKIA 廠
牌型號8210行動電話壹支及0000000000行動電話壹支（不含SIM
卡），均沒收，如全部或一部不能沒收時，均追徵其價額。
    事  實
一、甲○○明知海洛因為毒品危害防制條例所列之第一級毒品，
    不得販賣、轉讓或持有，竟基於販賣第一級毒品海洛因以營
    利之概括犯意，先後於民國93年9 月中旬及下旬之某日，先
    由涂清海以門號0000000000號行動電話撥打甲○○所有之門
    號0000000000或0000000000號行動電話，並以「借錢」作為
    購買毒品之暗語，聯絡購買毒品海洛因事宜，並相約在甲○
    ○位於高雄縣鳳山市○○○路2 巷35號住處交易，洽妥後約
    2 、3 分鐘，再由涂清海前往該址，並於抵達後再以其上開
    行動電話予甲○○上開門號之行動電話聯絡，以進行交易。
    情形如下：(一)於民國93年9 月中旬某日，由涂清海以門號00
    00000000行動電話撥打甲○○所有之上開門號行動電話聯繫
    ，再由涂清海至甲○○上開住處，以新台幣（下同）500 元
    向甲○○購買第一級毒品海洛因1 小包；(二)於93年9 月下旬
    某日，涂清海又以上開同一方式，至甲○○上開住處，以50
    0 元現金及價值500 元之行動電話1 支，合計1,000 元之代
    價，向甲○○購買第一級毒品海洛因1 小包。嗣涂清海於93
    年10月22日17時20分47秒及30分37秒，再度撥打甲○○之門
    號0000000000號行動電話向甲○○表示「借1,000 元」（即
    購買1,000 元海洛因之暗語），甲○○表示現不在家，囑涂
    清海待甲○○返家後再行前來，嗣於同日17時50分涂清海見
    甲○○返家，即尾隨其進入上開住處，再度表示購買毒品海
    洛因之意，甲○○則告知涂清海目前無毒品可供販賣，囑其
    半小時後再來，而涂清海於同日18時許自上開處所離開後，
    旋即為埋伏在外之警員盤查而供出上情。經警於同日22時50
    分許，持原審法院所核發之搜索票前往甲○○上開住處搜索
    ，扣得甲○○所有分別藏置櫥櫃內、屋內左側下方邊緣角鋼
    處、日光燈具內之第一級毒品海洛因9 包（合計淨重0.99公
    克）、沾有海洛因殘渣之電子磅秤1 台、及其所有供販賣毒
    品所用之空夾鏈袋111 個、序號000000000000000 之行動電
    話1 支（門號為0000000000號）等物。
二、案經高雄縣警察局鳳山分局報請臺灣高雄地方法院檢察署檢
    察官偵查起訴。
    理  由
壹、程序方面：
一、按被告以外之人於審判外之陳述雖不符刑事訴訟法第159 條
    之1 至之4 等4 條之規定，而經當事人於審判程序同意作為
    證據，法院審酌該言詞陳述或書面陳述作成時之情況，認為
    適當者，亦得為證據；當事人、代理人或辯護人於法院調查
    證據時，知有刑事訴訟法第159 條第1 項不得為證據之情形
    ，而未於言詞辯論終結前聲明異議者，視為有前項之同意，
    同法第159 條之5 定有明文。本件證人涂清海於警詢及偵查
    中之陳述，證人吳佩真於偵查中陳述，其性質雖均屬傳聞證
    據，惟查無符合同法第159 條之1 至之4 等前4 條之情形，
    其等所為之上開警詢及偵查筆錄內容，業經當事人於本院準
    備程序中同意作為證據，嗣後於審理程序中經本院予以提示
    並告以要旨，且各經檢察官、辯護人及被告等人表示意見。
    當事人或辯護人已知上述陳述乃傳聞證據，且均未於言詞辯
    論終結前對該等證據資料內容異議，依上開規定，上開證人
    涂清海警詢及偵查中之陳述，證人吳佩真於偵查中之陳述，
    均應具有證據能力，且本院審酌上開證人涂清海及吳佩真之
    警詢及偵查筆錄作成時，並無不當取供之情形，認為以之作
    為本案之證據亦屬適當，是其於警詢及偵查時之陳述自具有
    證據能力。
二、所謂「通訊紀錄」係指行動電話為完成通訊作業所生之一切
    資訊紀錄，其形式可能以電磁紀錄之方式儲存於電信業者之
    資料庫或其他媒介中，亦得透過電腦周邊設備將之列印或傳
    真成為文書資料。其以門號申請調閱之通聯紀錄者，即為一
    般大眾所認知之通聯紀錄。其設計目的原本係電信業者為便
    於核算帳務及判斷是否發生不合理使用該系統門號（防制盜
    拷）之狀況，而對該系統門號被使用進行通話之情形（包括
    發話或受話）所作成之記錄。通聯紀錄內容依申請者調閱目
    的之不同，可分為「單向通聯（僅調閱受話或發話通聯）」
    及「雙向通聯（同時調閱受話及發話通聯）」2 種，其記載
    之資料項目大致包括：類別（表示該筆通話通聯記錄為發話
    或通話）、國碼（地區碼）、發話方、受話方、日期（記載
    該筆通聯發生日期）、通話時間（記載該次通話起迄時間）
    、通話秒數、起始及結束之基地台、基地台方位角及行動電
    話序號等類。準此以觀，通聯紀錄乃電腦設備機械性的，本
    於電磁紀錄內容所製作之書面，顯與人之供述證據無涉，核
    其性質應屬通常業務過程所須製作之記錄文書，且如上所述
    ，並無不可信之情況，依刑事訴訟法第159 條之4 第2 款規
    定，應有證據能力。
貳、實體方面：
一、訊據上訴人即被告甲○○固不否認於案發當天下午5 時許，
    接獲涂清海電話，及涂清海嗣後至被告住處，暨警方在被告
    住處起出上開查扣物品一節，惟矢口否認有何販賣第一級毒
    品海洛因之犯行，辯稱：警方在其住處即工廠內所搜到的海
    洛因及殘渣袋，係伊同居女友吳佩真以前施用毒品時留下來
    。電子磅秤則是伊用來量秤黃金及銀子所用，驗出海洛因陽
    性反應係因將電子磅秤借予羅世環、林俊良、闕文智秤毒品
    所致。涂清海係因向伊借錢未果，始挾怨報復誣指伊販毒，
    實際上涂某打電話給伊都是為了向伊借錢，並非聯絡購買毒
    品云云。辯護人則以：涂清海證稱在93年10月22日進入被告
    工廠內欲購買毒品云云，惟如被告有藏匿毒品，為何當時沒
    有賣給涂某。且涂清海於警詢時證稱其在93年9 月10日下午
    及9 月底凌晨至該鐵皮屋後方與被告交易毒品，惟依通聯紀
    錄顯示，93年9 月10日下午涂清海並未曾持其行動電話0000
    000000號電話與被告聯繫，另9 月底凌晨從零點至上午7 時
    32分23秒，涂清海以上開行動電話發話予被告30次之多，如
    何認定涂清海是在起訴書所載之時間向被告買毒品；且涂清
    海稱其向被告買毒品時，均會先後打2 通電話聯絡，但93年
    9 月11日僅有打1 通，顯見證人所言不實。況於偵查中經提
    示本件警方查獲地點所拍攝之照片予吳佩真看，吳佩真證稱
    其都有在這些地方藏過毒品，因被告不允許吳佩真吸毒，其
    始將毒品東藏西藏等語，可證明上開毒品及夾鏈袋非被告所
    有。至於電子磅秤是被告從事廢五金之工具，其上殘有海洛
    因係因羅世環向被告借用電子磅秤秤毒品。且被告並無施用
    毒品惡習，又怎會去販賣毒品。本件實係涂清海以行動電話
    與被告聯絡借錢，以便向他人購買毒品，並因借錢始質押其
    所有之VCD 予被告，嗣因被告不再借錢予涂清海，涂清海即
    毆打被告，並竊取被告物品等語，資為被告辯護。經查：
  (一)警方於93年10月22日晚上22時50分許查獲被告時，在其住處
    內扣得疑似海洛因之白色粉末9 包、電子磅秤1 台、空夾鏈
    袋111 個、手機1 支（門號為0000000000）等物。且該白色
    粉末9 包，經送請法務部調查局鑑定結果，認確含第一級毒
    品海洛因成分，有法務部調查局93年11月30日調科壹字第22
    0018625 號鑑定通知書1 份（偵卷第27頁）附卷可憑；又扣
    案之電子磅秤1 台，經送請高雄醫學大學附設中和紀念醫院
    檢驗結果，確呈海洛因陽性反應，亦有上開醫院94年3 月8
    日報告編號9403-45 號檢驗報告1 紙（原審卷第28頁）在卷
    可稽。此外，復有扣押筆錄、扣押物品目錄表各1 份、照片
    9 張存卷可參。
  (二)被告甲○○如何於上開時、地，販賣海洛因予涂清海，及於
    查獲當天，涂清海又至被告上開住處欲再向被告購買毒品，
    惟因被告表示無毒品可賣，囑其半小時後再來，涂清海乃先
    行離去等情，迭據證人涂清海於警詢中證稱：「我於93年9
    月10日下午及9 月底凌晨至該鐵皮屋後方交易毒品，第一次
    購買500 元1 小包海洛因，第2 次購買1,000 元1 小包海洛
    因毒品，我均以我所持有之0000000000號行動電話撥打0000
    000000號電話聯絡「老仔」向他購買毒品」、「我於（93年
    10月22日）17時29分，以我所持有之0000000000號行動電話
    撥打0000000000號電話聯絡綽號叫「老仔」之男子，要向他
    借1,000 元（購買1,000 元海洛因毒品代號），他說現在不
    在家，等他回來後再叫我過去，我於17時50分到「老仔」他
    家門口，見他回來我便尾隨他進入他家鳳山市○○○路2 巷
    35號內，我進去後便要向他購買海洛因毒品，他告訴我現在
    沒有毒品，要我半小時後再返回該處購買，我在裡面待了10
    幾分鐘就出去了，隨後便為埋伏的警方攔檢調查」等語（見
    警卷第10、11頁）；於偵查中證稱：「（向甲○○）買過2
    、3 次毒品，在93年9 、10月份左右，買海洛因」、「（量
    多少？）份量是粉末狀一點點」、「（在何處買？）被查獲
    的鐵皮屋」、「只記得買2 次，（第）1 次500 元、（第）
    2 次是500 元加1 支手機（計約1,000 元）」、「（當天找
    甲○○何事？）是要去向他買海，他說沒有，叫我等一下再
    去找他」、「（如何連絡？）用行動電話0000000000打他的
    電話」、「（0000000000）是（甲○○的行動電話），他有
    2 支，另一支是0000000000」、「（查獲當天你有打電話給
    他？）是」等語（見偵卷第41頁反面至第45頁）；於原審審
    理時證稱：我打電話給被告主要是買毒品。我打電話給被告
    表示要借錢，借500 元表示就是要買500 元的毒品。自93年
    9 月11日至10月底均有與被告聯絡，有時候我打電話向被告
    要毒品，他說他那邊沒有，真的交易完成只有2 次。這2 次
    的交易方式被告說到了他門口時再打電話給他。我跟被告買
    毒品的時間忘記了，地點都在鳳山市○○○路鐵皮屋…。購
    買之價格以偵訊中所述1 次500 元、1 次以500 元加1 支手
    機約1,000 元代價較為詳實。第2 次手機折價500 元是我在
    電話中與被告討論，被告表示要看手機，之後被告表示手機
    價值500 元。93年10月22日傍晚時去南正一路的被告住處買
    毒品，但他告訴我他那邊沒有毒品，他叫我半小時後打電話
    給他，確定有的時候再過來，我就走了。第3 次我要過去前
    事先打電話跟他說。我打電話給他時，都是叫他「老仔」，
    因為他的朋友都這樣叫他等語在卷（見原審卷第117 至127
    頁）；且被告於原審審理時亦供稱：「老仔」是一些「少年
    仔」對伊之稱呼（原審卷第281 頁），門號0000000000、00
    00000000等2 支行動電話均為伊所使用一節（原審卷第17頁
    ）；且觀諸卷附通聯紀錄記載，證人涂清海上開門號確實自
    93年9 月11日17時6 分30秒起，迄93年10月22日17時30分37
    秒止，多次撥入被告使用之0000000000、0000000000號行動
    電話門號，共計28通，通話時間包括清晨、中午、下午及晚
    間等時段，此亦有涂清海上開門號之雙向通聯紀錄1 份在卷
    可憑（見偵卷第56頁至第72頁）；而證人涂清海確有施用海
    洛因一事，亦據其於警詢及本院審理時證述在卷（警卷第11
    頁、本院94年12月22日審判筆錄第5 頁）；佐以證人涂清海
    於案發當天即93年10月22日為警逮捕所述之該次交易，亦係
    事先以行動電話與被告聯絡毒品交易事宜等情，已論述如前
    ，且有當天17時20分49秒及同日17時30分37秒之通聯記錄存
    卷可查。綜此，足認被告確係證人涂清海上開證述販賣毒品
    予證人涂清海之綽號「老仔」之人無訛。
  (三)至於證人涂清海於警詢時雖證稱其於93年9 月10日下午第1
    次向被告購買毒品海洛因云云（警卷第10頁），惟證人涂清
    海嗣於偵查中關於何時向被告購買海洛因，則證稱：「在93
    年9 月、10月左右」、「（警詢稱9 月10日下午、9 月底凌
    晨買？）大約是這時候」等語（偵卷第41頁），於原審審理
    時亦證述：「（你跟被告買過2 次的時間、地點？）時間忘
    記了」、「（偵訊時你表示93年9 月10日第1 次向被告買毒
    品…）…該日期僅是大概」等語（原審卷第119 、126 、12
    7 頁），顯然證人涂清海並無法確定第1 次向被告購買毒品
    之時間為其警詢所指之93年9 月10日；況且衡諸常理，人之
    記憶常隨時間之經過而日漸模糊，故證人涂清海於93年10月
    22日製作筆錄時，竟能明確指述其第1 次向被告購買毒品之
    時間為將近1 個月前之93年9 月10日，實與常理有違。起訴
    書記載證人涂清海第1 次向被告購買毒品之時間為「93年9
    月11日下午5 時6 分30秒通話後之某時許」，雖係依據通聯
    紀錄而為認定，惟此與證人涂清海前開所述日期不符，且該
    日證人涂清海與被告之通話紀錄只有1 次，此有前揭通聯紀
    錄可參，顯與證人涂清海前開證述其每次交易，均先以電話
    與被告連繫購買毒品事宜，洽妥後2 、3 分鐘，再行前往被
    告上開住處，並於抵達後再行電話連絡被告等情不符；況且
    依上開通聯紀錄記載，證人涂清海上開門號自93年9 月11日
    17時6 分30秒起，迄93年10月22日17時30分37秒止，曾經多
    次撥入被告使用之0000000000、0000000000號行動電話門號
    ，總計28通，自難逕認證人涂清海所述第1 次向被告購買毒
    品之時間為93年9 月11日17時6 分30秒。故本件僅能認定證
    人涂清海第1 次向被告購買毒品之時間為93年9 月中旬左右
    。至於證人涂清海於本院證述其於93年9 月11日下午5 時6
    分許打電話予被告係連繫第1 次購買毒品事宜等語（本院94
    年12月22日審判筆錄第3 頁），因其之前從未證述在此日期
    購買毒品，且於本院證述之時間距離購買毒品之時間更久遠
    ，記憶應更加模糊，顯係僅憑印象而為證述，尚難憑此遽採
    其證詞。又起訴書雖又記載證人涂清海第2 次向被告購買毒
    品之時間為93年9 月30日上午7 時32分23秒後之某時許，惟
    證人涂清海於警詢係證稱：「我於…93年9 月底凌晨…第2
    次購買1,000 元1 小包海洛因毒品」（警卷第10、11頁），
    於偵查中亦僅證述：大約是9 月底凌晨這時候一語（偵卷第
    41頁背面），於原審則證稱時間已忘記一語（原審卷第119
    頁），顯未明確證述第2 次購買毒品之日期為93年9 月30日
    ，且該日上午7 時32分23秒時段，證人涂清海與被告間亦有
    此通聯紀錄，此有上開通聯紀錄1 紙在卷可憑，而與證人涂
    清海上開所述之先後打2 通電話予被告一情亦有不符，如前
    所述，且證人涂清海與被告間除於93年9 月30日互通1 次電
    話外，在93年9 月下旬亦曾多次電話連繫，亦有該通聯紀錄
    可參，故起訴書記載被告於93年9 月30日上午7 時32分23秒
    通話後之某時許，販賣毒品予涂清海等語，亦有未合。故本
    件僅得認定被告第2 次販賣毒品予證人涂清海之時間為93年
    9 月下旬某日。至於證人涂清海於本院證述其係於93年9 月
    30日上午7 時32分23秒與被告連繫第2 次購買毒品事宜等語
    （本院94年12月22日審判筆錄第3 頁），因其之前亦從未證
    述在此日期購買毒品，且證述之時間距離購買毒品之時間更
    久遠，記憶亦應更加模糊，顯屬印象之詞，亦難憑信。本件
    認定被告販賣毒品予證人涂清海之時間既與起訴書記載不同
    ，辯護人上開關於起訴書販賣時間記載之辯護，即毋庸再予
    論述。
  (四)又證人涂清海於本院雖又證述其於查獲前曾經第3 次向被告
    購買毒品等語（本院94年12月22日審判筆錄第8 頁），惟查
    證人涂清海自警詢起迄原審審理時止，均一再證述僅向被告
    購買毒品2 次，如上所述，且於本院審理時初亦證稱購買2
    次，係經辯護人質疑既然查獲當天未向被告購得毒品，為何
    查獲當天經採尿送驗呈陽性反應時，證人涂清海始改稱於查
    獲前亦曾經向被告購買毒品一事（94年12月22日審判筆錄第
    5 、6 頁）；且關於有無向被告購買及購買之時間、金額，
    則先證稱：「（當天被抓有毒品反應？）是的，前1 、2 天
    施打的，是向被告買的，買的時間忘記了，買多少錢也忘記
    了，不會超過1,000 元，約在10月中旬」、「（10月22日當
    天（指查獲當天）施打的來源？）忘記了」、「我記的最後
    一次買1,000 元」、「（最後一次買多少？）手機質押給他
    500 元及500 元現金」、「（10月中旬又買1 次？）我沒有
    去記時間」、「（總共跟被告買幾次？）忘記了」、「（被
    查獲吸食那次向被告買多少錢？）好像是包括手機1,000 元
    」、「（最後被查獲施打的是何時向被告買？）1 個禮拜前
    」、「（買多少？）好像是500 元」等語（第6 、7 、8 頁
    ），前後證述不一，已難憑信；況且倘證人確曾於案發前又
    向被告第3 次購買毒品，因此次之購買時間距離證人涂清海
    被查獲之時間最近，證人涂清海理應印象最深刻，為何其於
    警詢時卻對此次隻字未提，而直至本院審理時經辯護人詢問
    時，始行指證，此亦與常理相違。是證人涂清海此部分之證
    述顯有瑕疵，難予採信。
  (五)又證人即被告之同居女友吳佩真染有施用毒品之惡習，並於
    偵查中證稱：我自93年3 、4 月份開始至93年8 月13日我被
    抓為止，與甲○○住在南正一路之工廠。我的電子磅秤在我
    被查獲的當日就被搜走了等語（見偵卷第42頁反面至第44頁
    ）；其於原審審理時亦證稱：伊自93年3 、4 月起至93年8
    月13日止，住在被告之上開住宅，93年8 月13日伊被查獲時
    ，就已搜出1 台電子磅秤，那是伊的，但本案被查獲之電子
    磅秤從照片所示日期來看，電子磅秤不是伊的，因為伊已經
    入看守所。伊與被告一起做生意期間，被告的工廠沒有使用
    過電子磅秤，大都是用大台的磅秤（原審第111 、113 、11
    5 、116 頁）等語，顯見本案扣案之電子磅秤應屬被告所有
    無訛。
  (六)被告雖辯稱扣案之電子磅秤係其用來量秤金銀所用，及空夾
    鏈袋非其所有云云。然查被告於警詢中先供稱：電子磅秤我
    不知道那是什麼，我不瞭解為何會有電子磅秤，毒品、電子
    磅秤、空夾鏈袋等物是吳佩真遺留等語（警卷第4 頁）；於
    偵查中則改稱：電子磅秤是我公司在使用的；空夾鏈袋是我
    之前公司租人家，他們所留下來的，我不認識他們（偵卷第
    45頁及第45頁反面）；嗣於原審審理時又辯稱電子磅秤是伊
    秤黃金、銀子所用（原審卷第212 頁）云云，非但前後矛盾
    ；且證人吳佩真於原審審理時已證稱：其與被告同居期間，
    被告之工廠均係使用大台磅秤，而未用過扣案電子磅秤，已
    如前述，並證稱被告之工廠無須使用電子磅秤等語（原審卷
    第115 、116 頁），證人吳佩真既已說明被告從事廢五金生
    意無須使用電子磅秤，況且電子磅秤體積非常小，所能測量
    之重量亦非常有限，此為眾所周知之事實，被告既然自述其
    從事廢五金生意，扣案電子磅秤如何能作為其營生秤重之用
    ？是被告上開辯稱，顯係卸責之詞，無足採信。又扣案之空
    夾鏈袋為小型夾鏈袋，亦無法用以盛裝廢五金，且被告辯稱
    將工廠出租他人，卻無法提供向其承租工廠之人之姓名年籍
    等資料以供法院調查，故其所辯，亦屬無據。而毒品交易價
    格，每1 公克市價動輒上千元，是販賣毒品者無不斤斤計較
    ，故每每須藉助精密之電子磅秤從事交易，而分裝袋更是販
    毒者用於分裝毒品，以便販賣予他人所使用之工具。衡情，
    若被告並無持有及販賣毒品，實無須備有如此精密之電子儀
    器及大量之分裝袋。至證人羅世環、闕文智、林文良固於原
    審審理時證稱曾向被告借電子磅秤用以秤海洛因云云。惟依
    渠等於原審之證述，其3 人均屬施用毒品之人，所持毒品數
    量有限，豈有不辭辛勞，並甘冒被查獲之風險，持毒品至被
    告住處秤量稀少毒品之理，故其等所為證述有違常情，亦不
    足採信。
  (七)又證人吳佩真於偵查中證稱：平日吃的毒品有放在工廠，但
    因怕甲○○發現，常東藏西藏。本案查扣之9 包海洛因、電
    子磅秤、電話、夾鏈袋、殘渣袋等我不知道是誰的，因那時
    我施用毒品意識不清楚等語（偵卷第42頁反面至第44頁）。
    惟經原審提示本案查獲扣案海洛因、夾鏈袋自被告住處查扣
    之所在位置即房屋右側白色塑膠桶、櫥櫃內、貨櫃屋角鋼、
    屋內右側鐵櫃、日光燈具裡面等處所之現場照片後，復證稱
    ：這些地方都有藏過，如果我忘記藏放何處，因為藥癮發作
    我就會去買，本案查獲之海洛因、空夾鏈袋、殘渣袋有可能
    是我的，因為忘記藏放於何處所以還會去買。我有將夾鏈袋
    與海洛因放置在一起，自己作分裝用，夾鏈袋1 小包就有1
    百多個云云（原審卷第112 、114 、116 頁）。惟衡諸常情
    ，施用毒品者，藥癮發作時，無不立即施用毒品抵癮而後快
    ，且毒品量稀價昂，豈可能將毒品藏放在自己找不到之地方
    ？且警方於93年8 月13日15時30分許，因證人吳佩真施用毒
    品案件搜索被告位於高雄縣鳳山市○○○路2 巷35號住處時
    ，業已查扣海洛因1 包、電子磅秤1 台、藥杓1 支、使用過
    注射針筒1 支、分裝夾鏈袋3 包、全新注射針筒1 盒、塑膠
    剷管6 支等物，而上開物品均為證人吳佩真所有，業據其供
    述甚明，此有93年8 月13日警詢筆錄、扣押筆錄、扣押物品
    目錄表各1 份在卷可稽。衡情，如本案之扣案物品確係證人
    吳佩真所使用，其又持有9 包為數不少之毒品，理應於警方
    搜索時一併查扣，而警方何以未予搜索扣押，任令證人吳佩
    真將之遺留於被告工廠內，已與常理有違。且經提示本案搜
    索照片，本案查獲毒品藏放之地點，已為警方於查獲吳佩真
    施用毒品案件時搜索過，亦據執行搜索之警員即證人邱永奇
    於原審審理時證述在卷（原審卷第270 頁），又證人吳佩真
    於翌日即93年8 月14日羈押於高雄看守所，上開工廠自證人
    吳佩真入所後僅有被告居住其內，亦有吳佩真之在監在押紀
    錄表1 份在卷可憑，且為被告所不否認，是上開扣案之海洛
    因、電子磅秤及空夾鏈袋，應屬被告所有，應堪認定。
  (八)至被告辯稱：涂清海打電話給我都是要向我借錢，我不借給
    他，他就打我，又偷我東西，所以他挾怨報復誣指我販毒云
    云，然此為證人涂清海否認，並於偵查中證稱伊根本沒打被
    告，也沒偷被告財物，若有，被告為何不報警等語（見偵卷
    第46頁）。查被告非但無法舉證證明證人涂清海曾毆打或偷
    竊被告財物之事實，且縱如被告所述，證人涂清海係向被告
    借錢未果，或毆打、偷竊被告財物此等理虧之事，被告豈有
    不報警處理之理。況依被告與證人涂清海之通聯記錄顯示，
    其中有數通電話係在凌晨3 、4 點，依一般常情，如係正當
    合法之借貸關係，何必在此時段聯絡，顯然2 人間通話內容
    有不可告人之事，而此與一般交易毒品之隱密性，以避人耳
    目及脫免查緝風險之模式正相吻合，是被告上開所辯與常理
    有違，並無可採。
  (九)又辯護人雖為被告辯護稱：倘被告確有販賣毒品，扣案之毒
    品又係被告所有，且證人涂清海案發當天至被告住處，又係
    欲向被告購買毒品，則被告為何未當場與涂清海進行交易等
    語。查本件警方持搜索票至被告住處搜索之時間為93年10月
    22日晚上8 時45分許，距離證人涂清海當天下午6 時許自被
    告住處離開之時間，相隔將近3 小時之久，雖然證人即當時
    在場埋伏之警員薛英鎧證稱不記得被告於涂清海離開之後，
    是否離開其住處等語（本院94年12月8 日審判筆錄第3 頁）
    ，而無法證明被告確實在證人涂清海離開被告住處後曾經外
    出取得毒品再行返家事實，惟承上所述，本件證人涂清海既
    一再證述其於案發當天前往被告住處係欲向被告購買毒品，
    現場又扣得上開屬被告所有已呈分裝狀態之毒品9 包，及可
    供販賣毒品使用且呈海洛因陽性反應之電子磅秤，及為數不
    少之空夾鏈袋，被告又一再供稱其未施用毒品一語，凡此均
    足以證明證人涂清海於案發當天至被告處係欲購買毒品事實
    。故辯護人以此質疑證人涂清海證詞之可信度，尚屬無據。
    又證人涂清海自警詢起迄原審時止，雖均證稱於案發當天始
    與被告第1 次見面等語，惟證人涂清海於本院審理時則改證
    稱於案發之前即曾經拿錄放影機欲向被告購買毒品以抵償價
    金，惟因被告當時無毒品可賣，故放在被告住處等語（94年
    12月22日審判筆錄第9 、10頁），而證人涂清海確實於案發
    當天遭警查獲並帶回警局製作筆錄後，又再返回被告住處取
    回錄放影機，而當時警方正在被告住處執行搜索，亦據被告
    於警詢供述無訛（警卷第6 頁），核與證人即查獲警員楊馥
    菖於本院證述相符（本院94年11月24日審判筆錄第3 頁），
    顯見證人涂清海於案發之前即與被告相識並見過面，故證人
    涂清海關於案發前不認識被告，及於案發當天始第1 次與被
    告見面云云，雖前後不符，而不足採信，惟其關於2 次向被
    告購買毒品事實之陳述，既與事實相符，如前所述，自不得
    僅因上開瑕疵，即認其全部之陳述均不予採信。
  (十)又被告及辯護人固均辯稱本件係員警楊馥菖與證人涂清海聯
    手陷害被告云云，辯護人並聲請本院函查門號0000000000、
    0000000000、0000000000、0000000000、0000000000號之電
    話使用者姓名，以證明上開事實，惟經函查結果，除門號00
    00000000號未經函覆外，其餘函覆結果其申請人均非證人楊
    馥菖，且其於本院亦證述其於案發前並未與證人涂清海聯連
    繫一語（本院94年11月24日審判筆錄第4 、5 頁），又本件
    相關事證已明，如上所述，故認上開0000000000號門號雖未
    經函覆，亦無礙於本件事實之認定，附此敘明。
二、綜上所述，被告上開所辯，均係卸責之詞，不足採信。本件
    事證已明，被告犯行，堪以認定。
三、按海洛因係毒品危害防制條例第2 條第2 項第1 款之第一級
    毒品，依法不得持有、施用及販賣。核被告所為，係犯毒品
    危害防制條例第4 條第1 項之販賣第一級毒品罪。被告販賣
    第一級毒品海洛因而持有海洛因之低度行為，應為販賣之高
    度行為所吸收，不另論罪。被告先後2 次販賣第一級毒品海
    洛因，時間緊接，且犯罪基本構成要件相同，顯係基於概括
    犯意反覆為之，為連續犯，應依刑法第56條之規定論以一罪
    。本件被告販賣毒品數量非鉅，與其他販毒集團可輕易獲得
    厚利之情形相較，本案犯罪所生危害尚非重大，實屬情輕法
    重，揆其犯罪情狀客觀上顯有堪予憫恕之處，本院如逕以宣
    告最低度之刑罰，猶嫌過重，爰依刑法第59條之規定減輕其
    刑。
四、原審予以論科，固非無見。惟：(一)本件被告先後2 次販賣毒
    品之時間分別為93年9 月中旬某日及同年月下旬某日，如上
    所述，原判決認定被告先後2 次販賣之時間為93年9 月11日
    及同年月30日，尚有未洽；(二)又扣案包裝毒品海洛因所用之
    包裝袋9 只（重2.30公克），為裝置毒品，兼具防潮，便於
    攜帶交付販賣，為供販賣毒品所用之物，且經鑑定機關就之
    與本件扣案之海洛因分別鑑析並秤其重量，有上開法務部調
    查局鑑定通知書可憑，足證與扣案之海洛因並無不可析離之
    關係，且屬被告所有之物，應依毒品危害防制條例第19條第
    1 項規定諭知沒收，不得依同條例第18條第1 項前段規定諭
    知沒收銷燬，原判決將被告持有之被查獲之9 只包裝袋，依
    該條例第18條第1 項前段規定諭知沒收銷燬，亦有未合；(三)
    又未扣案之0000000000行動電話1 支（不含SIM 卡），為被
    告所有供販賣毒品所用之物，故應依毒品危害防制條例第19
    條第1 項規定，宣告沒收，如全部或一部不能沒收時，應追
    徵其價額，原審就此漏未諭知沒收，亦有未洽。被告上訴意
    旨否認犯行，指摘原判決不當，雖無理由，惟原判決既有上
    開可議之處，自應由本院將原判決撤銷改判。爰審酌被告犯
    罪動機在圖利、販賣之數量、次數非多，所得亦微，對社會
    治安危害程度，及犯罪後猶飾詞否認犯行等一切情狀，酌情
    量處如主文第2 項所示之刑。且依其販賣毒品之犯罪性質，
    認有褫奪公權之必要，併予宣告褫奪公權5 年。扣案之海洛
    因9 包（合計淨重0.99公克）及沾有海洛因殘渣之電子磅秤
    1 台（其上之毒品與電子磅秤難以析離，應整體視為毒品）
    ，均屬毒品，應依毒品危害防制條例第18條第1 項前段規定
    ，宣告沒收銷燬之，至於送驗耗費之海洛因既已滅失而不存
    在，自無宣告沒收銷燬之必要。又扣案盛裝毒品海洛因之包
    裝袋9 只、空夾鏈袋111 個、行動電話1 支（序號00000000
    0000000 號，不含SIM 卡），均為被告所有，且係供本件販
    賣毒品犯罪所用之物，爰依同條例第19條第1 項前段之規定
    宣告沒收。另未扣案之0000000000行動電話1 支（不含SIM
    卡），為被告所有之物，業據被告供陳在卷，且為供被告販
    賣毒品聯絡之用，應依毒品危害防制條例第19條第1 項規定
    宣告沒收，如全部或一部不能沒收時，應追徵其價額。至於
    販賣毒品所得1,000 元雖未扣案，仍應依毒品危害防制條例
    第19條第1 項規定宣告沒收，如全部或一部不能沒收時，以
    其財產抵償之。未扣案價值500 元之NOKIA 廠牌型號8210行
    動電話1 支，為販賣毒品所得財物，依毒品危害防制條例第
    19條第1 項規定沒收，如全部或一部不能沒收時，追徵其價
    額。另扣案之殘渣袋2 個，因與本件販賣第一級毒品無涉，
    而行動電話門號0000000000、0000000000號之晶片卡各1 枚
    ，因屬於電信公司所有，故均不予宣告沒收，附此敘明。
據上論結，應依刑事訴訟法第369 條第1 項、第364 條、第299
條第1 項，毒品危害防制條例第4 條第1 項、第18條第1 項前段
、第19條第1 項，刑法第11條、第56條、第37條第2 項、第59條
，判決如主文。
本案經檢察官王登榮到庭執行職務。
中    華    民    國    95    年    1     月    5     日
            刑事第六庭    審判長法  官  王憲義
                                法  官  張盛喜
                                法  官  李璧君
以上正本證明與原本無異。
如不服本判決應於收受本判決後10日內向本院提出上訴書狀，其
未敘述上訴理由者，並得於提起上訴後10日內向本院補提理由書
狀（均須按他造當事人之人數附繕本）「切勿逕送上級法院」。
中    華    民    國    95    年    1     月    12    日
                                書記官  唐奇燕
附錄本件判決論罪科刑法條：
毒品危害防制條例第4條第1項
製造、運輸、販賣第一級毒品者，處死刑或無期徒刑；處無期徒
刑者，得併科新台幣1,000 萬元以下罰金。


司法院資訊處製作；財團法人民間司法改革基金會備份。
